【裁判字號】    98,訴,147
【裁判日期】    980331
【裁判案由】    公共危險
【裁判全文】
臺灣高雄地方法院刑事判決               98年度訴字第147號
公  訴  人  臺灣高雄地方法院檢察署檢察官
被      告  丙○○
被      告  甲○○
上列被告因公共危險案件，經檢察官提起公訴（97年度偵字第
31235 號），本院判決如下：
    主  文
丙○○以超速、蛇行、闖紅燈、逆向行駛之方法，致生往來之危
險，處有期徒刑肆月，如易科罰金，以新臺幣壹仟元折算壹日。
甲○○無罪。
    事  實
一、丙○○於民國（下同）97年11月1 日凌晨0 時55分許，騎乘
    伊所有之車號231-BJS 號重型機車附載甲○○，與其他騎乘
    約5 、6 部機車之10餘名真實姓名、年籍不詳之人，在高雄
    市○○區○○路與中正四路路口處聚集，並沿中正路西往東
    方向集體行駛，行經位於中正四路與中山一路路口附近之新
    興分局，因同行車隊中有人對警方叫囂、閃燈及按鳴喇叭，
    並闖越中正三路與南華路路口處紅燈，經新興分局巡邏員警
    發現後，隨即鳴笛欲加以攔檢，丙○○非但未停車受檢，反
    而騎乘上開機車加速逃逸。丙○○為擺脫員警之追捕，明知
    在道路上超速、蛇行、闖紅燈、逆向行駛等行為，均可能造
    成正常行進中之車輛發生交通事故而釀成人命傷亡，竟仍罔
    顧其他駕駛人之行車安全，並基於致生往來危險之不確定故
    意，自高雄市○○○路由西往東方向超速行駛，並接連闖越
    中正三路與林森一路、忠孝一路2 路口處紅燈，而於中正三
    路與仁愛一街路口處紅燈右轉仁愛一街後，沿仁愛一街北往
    南方向急駛而未減速通過仁愛一街與球庭路、復橫一路、大
    同一路、民生一路、德生街、五福二路等路口，並為擺脫警
    方之追捕，而蛇行穿梭於車陣及逆向行駛，致生陸路公眾往
    來之危險。嗣警網於同日凌晨1 時15分許，在高雄市○○區
    ○○街150 號前，當場攔獲丙○○、甲○○2 人。
二、案經高雄市政府警察局新興分局報請臺灣高雄地方法院檢察
    署檢察官偵查起訴。
    理  由
壹、程序部分：
    按被告以外之人於審判外之陳述，雖不符前4 條（即刑事訴
    訟法第159 條之1 至之4） 之規定，而經當事人於審判程序
    同意作為證據，法院審酌該言詞陳述或書面陳述作成時之情
    況，認為適當者，亦得為證據。當事人、代理人或辯護人於
    法院調查證據時，知有第159 條第1 項不得為證據之情形，
    而未於言詞辯論終結前聲明異議者，視為有前項之同意，刑
    事訴訟法第159 條之5 定有明文。經查，檢察官及被告丙○○於本院言詞辯論終結前，就本判決所引用下列各項屬於審
    判外陳述之證據，知有第159 條第1 項不得為證據之情形，
    均未聲明異議，且本院審酌該證據作成情況均無不適當之情
    形，是依上開規定，認得作為本案證據。
貳、實體部分：
一、有罪部分：
  (一)訊據被告丙○○固坦承有於上開時間騎乘上開機車附載甲○○，因多次闖紅燈，而遭警方於高雄市○○區○○街150 號
    前攔檢之事實，惟矢口否認有何公共危險之犯行，辯稱：伊
    因為違規闖紅燈，怕被警方開罰單才加速逃逸，但伊只有闖
    紅燈，並未逆向、蛇行，亦無公共危險之行為等語。經查：
    1.被告丙○○於上開時間騎乘伊所有之車號231-BJS 號重型
      機車附載甲○○，沿中正路西往東方向行駛，途中遇警方
      攔檢未停車，反而加速逃逸，沿途闖越多處紅燈，最後在
      高雄市○○區○○街150 號前遭警方圍捕攔下之事實，為
      被告丙○○及甲○○所自承（見院一卷第15至17頁）；核
      與證人即追捕被告之員警乙○○於本院審理時之證述內容
      相符（見院二卷第25至27頁）；復有員警職務報告2 份、
      高雄市政府警察局舉發違反道路交通管理事件通知單、重
      型機車行照影本、網路地圖各1 紙及照片2 張等件在卷可
      稽（見警卷第9 至12、15頁；院二卷第12、20頁）。是上
      開事實堪以認定。
    2.被告丙○○雖辯稱：伊只有闖紅燈，並未逆向、蛇行，更
      無公共危險之行為等語。惟查，被告丙○○於上開時、地
      遭警方攔檢時，隨身攜帶甩棍1 支之情，業據證人乙○○
      於本院審理時具結證稱：警方攔下被告丙○○時，在其側
      背包查獲鐵製甩棍1 支，這是警方執勤配備的1 種，可以
      在警軍用品店買到這種，時下年輕人飆車時常會拿來攻擊
      路人、車輛等語（見院二卷第26頁）；並有扣押物品清單
      1 紙附卷可參（見偵卷第4 頁）。雖被告辯稱攜帶上開甩
      棍係防身用等語（見院二卷第28頁背面），但本院認仍可
      合理懷疑被告丙○○有飆車之行為。又證人乙○○於本院
      審理時具結證稱：當時伊執行防制危險駕駛專案勤務，伊
      等是汽機車聯合編組，伊開1 部車搭載一位警員，另外兩
      位警員騎乘機車，在轄內中山路、中正路路段沿線執行防
      制飆車危險駕駛的行為；大約在零點55分左右，巡邏車沿
      中正路由東向西行駛，發現前面對向車道有6 、7 部機車
      隊，車隊中有人按鳴喇叭、閃燈、喊叫，引起伊的注意，
      車隊從伊的巡邏車前方擦身而過，伊確定他們有闖過中正
      、南華路口，該路口是紅燈，伊就調轉巡邏車追上去，該
      車隊也有看到巡邏車，不但沒有停止，還加速逃逸，成鳥
      獸散，伊的習慣是追車速最快的，過程中伊緊追車號231-
      BJS 號（即被告丙○○騎乘之機車），在追逐時，伊等有
      開閃光燈、警報器、喊話器，也有按鳴喇叭要被告丙○○
      停車，依伊判斷，他一定知道警方在追他；過程中被告丙○○有闖紅燈，闖過中正、林森跟中正、忠孝路口之紅燈
      ，途經球庭路、復橫一路、大同一路、民生一路、德生路
      與五福二路等交叉路口，過程中險象環生，都沒有停止的
      意思，被告丙○○為了甩開警方的追緝，在道路上蛇行，
      而且因為車速很快，所以在轉彎時，甚至都會衝到對向車
      道才轉得過來，甚至在青年路口差一點跟警網發生追撞的
      情形，後來伊等通報線上，就陸陸續續有警網加入追逐之
      行列，最後於1 點15分，在高雄市○○區○○街150 號前
      ，當場攔獲被告丙○○；被告丙○○除了有闖紅燈的行為
      外，還有在道路蛇行、高速行駛、過路口沒有減速慢行等
      ，都容易發生車禍等語（見院二卷第25至27頁）。查證人
      乙○○係高雄市政府警察局新興分局之員警，於案發時在
      執行防制危險駕駛專案勤務，係依法執行職務，並無偏頗
      立場之必要；且其與被告丙○○素昧平生，並無恩怨，實
      無捏造事實之理；再證人乙○○身為警員，屬司法警察人
      員之一份子，深切明白出庭作證具結後，應據實陳述之義
      務及如有偽證應受刑事處罰之嚴重後果；而其身為國家公
      務員，依法執行公務，自亦有相關行政責任及刑事責任可
      資擔保其行為之正當性。從而，本件具有公務員身分、依
      法執勤之警員乙○○於本院訊問時，經具結後所為之證言
      ，應屬真實可信。再者，被告丙○○於本院審理時亦供承
      ：伊有闖紅燈及轉彎時有轉到對向車道行駛之行為等語（
      見院二卷第29頁）。足見被告丙○○於上開時、地騎乘機
      車，因闖紅燈後為逃避員警開單而加速逃逸，於過程中確
      有超速、蛇行、闖紅燈、逆向行駛之違規行為無疑。是被
      告丙○○上開所辯，顯係事後卸責之詞，委無足採。
    3.再衡以被告丙○○於97年11月1 日凌晨0 時55分許，在中
      正三路、南華路口處即遭警方鳴笛欲加以攔檢，卻未停車
      受檢，反而騎乘上開機車加速逃逸，直至同日凌晨1 時15
      分許，在高雄市○○區○○街150 號前，方為圍捕之警網
      攔下，此為被告丙○○所不爭執，足見被告丙○○騎乘上
      開機車逃逸之時間長達20分鐘，逃逸之距離亦達2 公里之
      遠。從而，被告丙○○之上開駕駛行為，確已對道路往來
      之行車安全造成危險。
    4.又按刑法第185 條第1 項損壞或壅塞陸路致生往來之危險
      罪，採具體危險制，只須損壞、壅塞之行為，造成公眾往
      來危險之狀態為己足，不以全部損壞、壅塞或發生實害為
      必要，最高法院79年臺上字第2250號判例可資參照。查被
      告丙○○於上開時、地騎乘機車時，有超速、蛇行、闖紅
      燈及逆向行駛之違規行為，已嚴重危及往來正常車流及其
      他駕駛人之行車安全，自足生往來之危險；而被告丙○○
      為成年人，有多年騎乘機車之經驗，對其行為可能肇致之
      危險後果，當能有所預見，竟不顧於此，猶恣意為之，而
      就客觀情狀以觀，亦難認其具有危險不發生之確信，益徵
      其有容任公共危險發生之不確定故意甚明。
  (二)綜上所述，被告丙○○之上開駕駛行為，確實可能造成正常
    行進中之車輛或行人發生交通事故而釀成人命傷亡，確有公
    共危險之客觀行為；且其主觀上亦有致生往來危險之不確定
    故意。是本件事證明確，被告丙○○之犯行堪以認定，應予
    依法論科。
  (三)核被告丙○○所為，係犯刑法第185 條第1 項之妨害公眾往
    來安全罪。審酌被告犯罪之動機、目的僅為逃避警方取締，
    竟漠視己身及其他駕駛人之行車安全，危害程度非輕，幸未
    釀致災害；又犯後猶狡詞否認犯罪，態度非佳，難認具有悔
    意等一切情狀，認公訴人於本院審理時所求處之有期徒刑5
    月，尚嫌過重，爰量處如主文所示之刑，並諭知易科罰金之
    折算標準。
  (四)末查，被告丙○○、甲○○2 人與其他騎乘約5 、6 部機車
    之10餘名真實姓名、年籍不詳之人，在高雄市○○區○○路
    與中正四路路口處聚集，並沿中正路西往東方向集體行駛，
    同行車隊中有人對警方叫囂、閃燈及按鳴喇叭，並闖越中正
    三路與南華路路口處紅燈等情，因僅有證人乙○○之證述，
    並無蒐證照片或影帶可憑，且證人乙○○目擊上開機車隊之
    時間極為短暫，是本院認被告丙○○縱有上開駕駛行為，仍
    僅違反道路交通管理處罰條例之規定，應依該條例規定處以
    行政罰，但尚不足以認定被告丙○○、甲○○有足致生道路
    往來之危險或應以公共危險罪相繩，附此敘明。
二、無罪部分：
  (一)公訴意旨另以：甲○○於97年11月1 日凌晨0 時55分許，乘
    坐丙○○所有之車號231-BJS 號重型機車，與其他騎乘約5
    、6 部機車之10餘名真實姓名、年籍不詳之人，在高雄市○○區○○路與中正四路路口處聚集，並沿中正路西往東方向
    集體行駛，行經位於中正四路與中山一路路口附近之新興分
    局，因同行車隊中有人對警方叫囂、閃燈及按鳴喇叭，並闖
    越中正三路與南華路路口處紅燈，經新興分局巡邏員警發現
    後，隨即鳴笛欲加以攔檢，甲○○、丙○○非但未停車受檢
    ，反而騎乘上開機車加速逃逸。甲○○、丙○○為擺脫員警
    之追捕，均明知在道路上超速、逆向行駛、蛇行、闖紅燈等
    行為，可能造成正常行進中之車輛發生交通事故而釀成人命
    傷亡，乃竟罔顧其他駕駛人之行車安全，竟共同基於致生往
    來危險之犯意聯絡，自高雄市○○○路由西往東方向超速行
    駛，並接連闖越中正三路與林森一路、忠孝一路2 路口處紅
    燈，而於中正三路與仁愛一街路口處紅燈右轉仁愛一街後，
    沿仁愛一街北往南方向急駛而未減速通過仁愛一街與球庭路
    、復橫一路、大同一路、民生一路、德生街、五福二路等路
    口，並為擺脫警方之追捕，而蛇行穿梭於車陣及逆向行駛，
    致生陸路公眾往來之危險。嗣警網於同日凌晨1 時15分許，
    在高雄市○○區○○街150 號前，當場攔獲甲○○、丙○○
    2 人。因認被告甲○○與丙○○共同犯刑法第185 條第1 項
    之妨害公眾往來安全罪嫌等語。
  (二)按犯罪事實應依證據認定之，無證據不得認定犯罪事實；無
    證據能力、未經合法調查之證據，不得作為判斷之依據；不
    能證明被告犯罪或其行為不罰者，應諭知無罪之判決，刑事
    訴訟法第154 條第2 項、第155 條第2 項、第301 條第1 項
    分別定有明文。次按認定不利於被告之事實，須依積極證據
    ，苟積極證據不足為不利於被告事實之認定時，即應為有利
    被告之認定，更不必有何有利之證據；又事實之認定，應憑
    證據，如未能發現相當證據，或證據不足以證明，自不能以
    推測或擬制之方法，為裁判基礎；認定犯罪事實，所憑之證
    據，雖不以直接證據為限，間接證據亦包括在內，然無論直
    接或間接證據，其為訴訟上之證明，須於通常一般之人均不
    致於有所懷疑，而得確信其為真實之程度者，始得據之為有
    罪之認定，倘其證明尚未達到此一程度，而有合理性懷疑之
    存在時，即無從為有罪之認定，此有最高法院30年上字第81
    6 號、40年臺上字第86號、76年臺上字第4986號判例可資參
    照。況刑事訴訟法第161 條第1 項亦規定，檢察官就被告犯
    罪事實，應負舉證責任，並指出證明之方法，是檢察官對於
    起訴之犯罪事實，應負提出證據及說服之實質舉證責任，倘
    其所提出之證據，不足為被告有罪之積極證明，或其指出證
    明之方法，無從說服法院以形成被告有罪之心證，基於無罪
    推定之原則，自應為被告無罪判決之諭知，亦經最高法院著
    有92年臺上字第128 號判例可資參照。
  (三)本案公訴人認被告甲○○與同案被告丙○○共同犯前揭罪責
    ，無非係以員警職務報告、高雄市政府警察局舉發違反道路
    交通管理事件通知單等為其論據。
  (四)訊據被告甲○○固不否認有於上開時、地乘坐被告丙○○駕
    駛之機車，遇警方攔檢未停車，反而加速逃逸，沿途有闖越
    紅燈，嗣於同日凌晨1 時15分許，在高雄市○○區○○街15
    0 號前為警方攔下之事實，惟矢口否認有公共危險之犯行。
    辯稱：上開機車為被告丙○○所騎乘，被告丙○○因闖紅燈
    怕被開單才會逃逸，但伊只是後座乘客，且伊有叫被告丙○○停車，告知他最多只是開1 張紅單，被告丙○○才停車等
    語。
  (五)經查，被告丙○○於上開時、地騎乘伊所有之上開機車附載
    被告甲○○，而有公共危險之駕駛行為等情，已如上述。從
    而，被告丙○○之上開駕駛行為雖觸犯妨害公眾往來安全罪
    ，但被告甲○○既為後座乘客，對於上開機車之駕駛方式自
    非其所能掌握，且並無證據證明被告甲○○與被告丙○○就
    上開公共危險行為有何犯意聯絡，則其上開所辯：伊有叫被
    告丙○○停車，告知他最多只是開1 張紅單，被告丙○○才
    停車等語，似堪採信。
  (六)綜上所述，本件被告甲○○上開所供，是否俱與實情不符而
    全然不可採信，並非無疑。本件公訴人所舉之證據與指出之
    證明方法，尚有合理性之懷疑存在，未得使本院確信被告甲○○之犯罪，揆諸前開判例意旨，自不能單憑員警職務報告
    、高雄市政府警察局舉發違反道路交通管理事件通知單，即
    以推測或擬制之方法，作為裁判基礎。從而，公訴意旨所指
    被告甲○○涉犯刑法第185 條第1 項之妨害公眾往來安全罪
    之事實，仍有合理懷疑之處，而不能確信為真實。揆諸前開
    說明，應認被告甲○○上開犯罪尚屬不能證明。此外，本院
    復查無其他積極證據可資認定被告涉有前開罪嫌，自屬不能
    證明被告犯罪，依法應諭知被告甲○○無罪。
據上論斷，應依刑事訴訟法第299 條第1 項前段、第301 條第1
項，刑法第185 條第1 項、第41條第1 項前段，刑法施行法第1
條之1，判決如主文。
本案經檢察官丁○○到庭執行職務。
中    華    民    國    98    年    3    月    31    日
                  刑事第二庭   審判長法  官  林水城
                                     法  官  施盈志
                                     法  官  羅立德
以上正本證明與原本無異。
如不服本判決應於收受本判決後10日內向本院提出上訴書狀，並
應敘述具體理由，如未敘述上訴理由者，應於上訴期間屆滿後20
日內補提理由書狀於本院（均須按他造當事人之人數附繕本）「
切勿逕送上級法院」。
中    華    民    國    98    年    3    月    31    日
                                     書記官  賴朱梅
附錄本案論罪科刑法條全文：
中華民國刑法第185條
損壞或壅塞陸路、水路、橋樑或其他公眾往來之設備或以他法致
生往來之危險者，處5 年以下有期徒刑，拘役或5 百元以下罰金
。
因而致人於死者，處無期徒刑或7 年以上有期徒刑。致重傷者，
處3年以上10年以下有期徒刑。
第1項之未遂犯罰之。


司法院資訊處製作；財團法人民間司法改革基金會備份。
